臺灣高等法院民事判決　　　　　　　　93年度上易字第1154號
上　訴　人
即被上訴人　甲○○
訴訟代理人　郭世昌律師
被上訴人即
上　訴　人　乙○○
訴訟代理人　劉訓珍
上列當事人間請求損害賠償事件，兩造對於中華民國93年10月27
日臺灣基隆地方法院93年度上易字第1154號判決提起上訴，經本
院於94年7月20日言詞辯論終結，判決如下：
    主  文
原判決所命乙○○給付金額逾新台幣參拾肆萬零捌佰柒拾貳元本
息及該部分假執行之宣告暨訴訟費用之裁判均廢棄。
廢棄部分，甲○○在第一審之訴及假執行之聲請均駁回。
乙○○其餘上訴駁回。
甲○○之上訴駁回。
第一、二審訴訟費用除確定部分外，由乙○○負擔四分之一，餘
由甲○○負擔。
    事  實
甲、上訴人即被上訴人乙○○方面：
壹、聲明：
（一）原判決命上訴人給付金額逾新台幣（下同）300,000元本
      息部分及該部分假執行之宣告暨訴訟費用之裁判均廢棄。
（二）上廢棄部分，被上訴人在第一審之訴及假執行之聲請均駁
      回。
（三）對造之上訴駁回。
貳、陳述：除與原判決記載相同部分，茲予引用外，補稱略以：
（一）不爭執原審所判醫療費用新台幣（下同）15,872元及慰撫
      金34,128元。
（二）財團法人長庚紀念醫院基隆分院民國（下同）93年7月8日
      函文所稱1年係指休養期間，並非不能工作期間為1年，原
      審認對造1年不能正常工作，即有違誤。又依礦工醫院診
      斷，對造傷勢僅須1至2月即可復原，其亦於傷後2月即恢
      復上班，已無工作損失，縱認伊應賠償減少工作之收入，
      亦應按對造恢復程度遞減。原審認伊每月均應賠償對造
      25,000元，與事實不符。
參、證據：援用原審提出立證方法。
乙、被上訴人即上訴人甲○○方面：
壹、聲明：
（一）原判決關於駁回上訴人請求給付965,872元本息及訴訟費
      用之負擔均廢棄。
（二）右廢棄部分，上訴人應再給付965,872元，及自92年4月1
      日起至清償日止，按年息5%計算之利息。
（三）對造之上訴駁回。
貳、陳述：除與原判決記載相同部分，茲予引用外，補稱略以：
（一）伊請求之慰撫金應以1,000,000元為宜，原審未審酌二造
      資力、伊遭限制自由期間所受精神上壓迫、所受傷勢等情
      ，僅判命34,128元，顯屬過低，對造應再給付965,872元
      。
（二）依據訴外人晉乾通運有限公司之函覆及伊於91、92年度申
      報之薪資相比較，伊於91年度每月薪資應為33,333元，92
      年度每月薪資應為37,500元，平均薪資應為35,416元，原
      審以每月25,000元計算伊之工作損失，尚有欠當。
參、證據：援用原審提出立證方法。
丙、本院依職權查閱兩造所得稅申報資料，並向晉乾通運有限公
    司查詢甲○○受僱之資料。
    理  由
一、甲○○起訴主張：乙○○之子劉允綱（已死亡）前於91年9
    月30日，騎乘車號POT-891號重型機車行經臺北縣汐止市○
    ○○路○段與仁愛路口時，與伊所駕駛車號KB-858號曳引車
    發生擦撞而當場死亡。乃乙○○嗣竟於91年10月7日中午12
    時50分許，趁與伊在臺北縣汐止市○○路上偶遇之機會，夥
    同姓名年籍均不詳之成年人二名，共同將伊攔下後強押至基
    隆市立殯儀館劉允綱靈堂前，再與姓名年籍不詳之成年在場
    家屬共同毆打伊，致伊受有胸部挫傷併左側第七肋骨骨折、
    右鑷部腹痛、上背部多處擦傷等傷害，並因此1年無法工作
    ，且常有胸悶呼吸困難，精神上亦受有痛苦，爰依侵權行為
    之法律關係，請求判決命乙○○給付醫療費用15,872元，工
    作損失1,080,000元，及精神慰撫金2,000,000元，合計
    3,095,872元及法定遲延利息等語。
二、乙○○則以：伊不否認有毆打甲○○之事，惟此乃因甲○○
    屢次推諉與伊子劉允綱車禍肇事責任，對劉允綱身後事不加
    聞問，乃事出有因，且伊只有毆打甲○○背部二、三下，與
    其餘在場毆打甲○○之人，絕無犯意之聯絡或行為之分擔，
    自不應與其餘在場毆打甲○○者連帶負責，甲○○所受傷勢
    不重，請求精神慰撫金顯屬過高，其於事故發生後2個月就
    回復上班，請求1年之工作損失，亦屬不當，更何況伊因喪
    子之痛，遠勝於甲○○因本件傷害所受之痛苦，伊以將來就
    甲○○肇事致伊子劉允綱死亡之事件所得請求甲○○賠償之
    扶養費及慰撫金，亦足以抵銷本件甲○○之請求等語，資為
    抗辯。
   （按：原審就甲○○請求350,000元本息，判決准許，而就其
    請求2,745,872元本息，判決駁回，甲○○就其敗訴部分中
    金額965,872元本息聲明不服，乙○○就其敗訴部分中金額
    50,000元本息提起上訴，故本件甲○○請求給付300,000 元
    本息已勝訴確定）
三、經查，甲○○主張91年10月7日中午被乙○○及不詳姓名之
    成年男子強押至劉允綱之靈堂前，並遭乙○○及不詳姓名之
    成年男子多人共同毆打成傷之事實，已據其提出診斷證明書
    為證，而乙○○對於將甲○○強行帶至伊子劉允綱靈前祭拜
    並加以毆打之事實不爭執，而乙○○所涉刑事妨害自由及傷
    害案件時，亦經原審簡易庭判處有期徒刑5月、緩刑3年，並
    經原法院刑事合議庭駁回檢察官之上訴確定在案，及調閱93
    年度簡上字第25號刑事卷宗（含本院92年度基簡字第770 號
    刑事卷示、臺灣基隆地方法院檢察署92年度偵字第100號偵
    查卷宗）核閱無訛，此部分事實自堪信為真。
四、至於乙○○辯稱伊僅出手毆打甲○○背部二、三下，力道不
    強，甲○○所受之傷勢是其他在場之人一時氣憤毆打所致，
    非與伊有意思聯絡及行為分擔，伊不應負連責任云云，惟按
    數人共同不法侵害他人之權利者，連帶負損害賠償責任。不
    能知其中孰為加害人者，亦同；連帶債務之債權人，得對於
    債務人中之一人或數人或其全體，同時或先後請求全部或一
    部之給付。連帶債務未全部履行前，全體債務人仍負連帶責
    任。民法第185條第1項、第273條分別定有明文。茲本件甲
    ○○所受傷害，既係乙○○與在場毆擊甲○○之其他不詳成
    年人所「共同」造成，則不問乙○○下手毆打甲○○之力道
    及部位如何，乙○○均應與其他下手毆打甲○○者，「連帶
    」負其損害賠償責任；乙○○就本件侵權事件既應「連帶」
    負責，則在連帶債務未全部履行以前（即甲○○所受損害未
    經全部填補以前），甲○○對乙○○（即加害人中之一人）
    請求賠償其所受損害之全部，於法即無不合；至乙○○於清
    償全部連帶債務後，與其餘共同下手毆打甲○○者之責任比
    例究應如何分攤，核屬乙○○及其餘共同加害人間之內部法
    律關係，不容乙○○執此為由對抗甲○○，此部分乙○○之
    辯解，自不足採。
五、按因故意或過失，不法侵害他人之權利者，負損害賠償責任
    ；又損害賠償，除法律另有規定或契約另有訂定外，應以填
    補債權人所受損害及所失利益為限，民法第184條第1項、第
    216條第1項分別定有明文。次按不法侵害他人之身體、健康
    、名譽、自由、信用、隱私、貞操或不法侵害其他人格法益
    而情節重大者，被害人雖非財產上損害，亦得請求賠償相當
    之金額，民法第195條第1項亦有明白規定。查甲○○因乙○
    ○之不法侵害，致其身體受有前述傷害之事實，已如前述；
    而乙○○所受損害與甲○○之侵權行為彼此間，既有相當因
    果關係，揆諸前揭說明，乙○○自應對甲○○所受之損害，
    負賠償責任。茲就甲○○請求賠償金額分述如下：
（一）醫療費用：甲○○主張其因乙○○等之傷害行為，數度前
      往基隆礦工醫院、新光醫院及基隆長庚醫院診治，醫療費
      用總計支出15,872元之事實，為乙○○所不爭，並經甲○
      ○提出與其主張相符之醫療費用收據為證，核屬必要之支
      出，應予准許。
（二）工作薪資損失：甲○○主張其自91年10月間起，至92年9
      月間止，共計1年無法工作，其受傷前平均單月薪資
      90,000 元，共計損失1,080,000元。經查，甲○○受傷後
      所需休養時間雖經財團法人長庚紀念醫院基隆分院（下稱
      長庚醫院基隆分院）以93年7月8日（93）長庚院基字第
      1866號函覆稱：「病患甲○○君依其病情及疼痛狀態，已
      達無法正常工作程度，宜休養期間長短並無一定標準，依
      李君（原告）病情可能須要一年以上，…」等語（見原審
      卷第26 頁），但其函文並未肯定甲○○須休養一年以上
      ，其仍表示休養期間無一定標準，顯然尚須視病人個人之
      實際狀況而定，本件觀之甲○○在受傷之初91年10月7日
      至10月10 日先赴台灣區煤礦業同業公會附設台灣礦工醫
      院（下稱台灣礦工醫院）住院治療，而後利用門診，再於
      同月29日至新光醫院住院治療至11月7日，此有醫療費收
      據在卷可稽（見附民卷第6、9、10頁），以及台灣礦工醫
      院93年7月15日（93）礦醫事字第174號函稱「查患者李君
      身體狀況應可正常工作，患者於受創傷期間，通常休養一
      至二個月就可恢復良好，但仍需視病人對痛之感覺以及承
      受力、或其工作性質如何而有所不同，故無法確切評估必
      須休養期間」（見原審卷第29頁），新光醫院93年7月9日
      （93）新醫醫字第868號函所檢送之主治醫師回函稱「…
      來急診時發見左側肋骨骨折，合併左側大量血胸，因此予
      以左側胸管引流手術後，收入院以進一步治療，…於
      91.11.10出院共計住院10天。病人出院後91.11.13日來門
      診追蹤一次便沒有再來，肋骨骨折需一個半月才能癒合，
      癒合後不影響工作。」（見原審卷第28頁），以及訴外人
      晉乾通運有限公司函覆本院所稱「…查甲○○確於民國91
      年1-9月，92 年5-12月受僱本公司，並向本公司領取薪資
      新台幣600,000元」（見本院卷第42頁），堪認甲○○於
      受傷後，已於92年5月開始工作甚明，故甲○○因本件傷
      害事件致事實上不能工作之時間應為7月（即91年10月至
      92年4月），其依據長庚醫院基隆分院之函主張1年不能工
      作，既與事實不符，尚不足採。至甲○○主張其受傷前之
      平均單月薪資為9萬元，然甲○○就此節並無從舉證以實
      其說；惟甲○○自88年度起，至92年度止，其歷年度之薪
      資所得申報，均在30萬元上下，此業據本院依職權向財政
      部臺北市國稅局函調甲○○歷年度之綜合所得稅結算申報
      及其核定資料審閱無誤，並有財政部臺北市國稅局士林稽
      徵所93年9月29日財北國稅士林綜所一字第0930202238號
      函、94年2月2日財北國稅士林綜所二字第0940001683號函
      暨甲○○自88年度起至92年度止之綜合所得稅結算申報書
      、核定通知書、92年度綜合所得稅各類所得資清單等件在
      卷可按（見原審卷第82-100頁，本院卷第36、37頁），並
      經原審徵得兩造同意，以甲○○全年度薪資所得30萬元為
      基準，換算甲○○單月薪資所得實為25,000元（見原審卷
      第103頁）。準此，以單月薪資25,000元計算，甲○○自
      91年10月間起，至92年4月間止，其工作薪資損失總計
      175,000元。至甲○○上訴本院後改稱依據晉乾通運有限
      公司之函覆及伊於91、92年度申報之薪資相比較，伊於91
      年度每月薪資應為33,333元，92年度每月薪資應為37,500
      元，平均薪資應為35,416元，原審以每月25,000元計算伊
      之工作損失，尚有欠當云云，然查，甲○○既無法提出其
      每月薪資收入之具體証明，其徒以計算平均薪資之基準數
      不同而爭執每月薪資，顯然無據，自難採信。其請求逾前
      開175,000元部分，不應准許。
（三）精神慰撫金：查甲○○受傷多處，精神上確實受有極大痛
      苦；本院斟酌實際情況，及甲○○為職業司機，自88年度
      起至92年度止之全年薪資所得在30萬元上下（單月平均薪
      資為2萬5千元），現年37歲（55年10月30日生），乙○○
      為公務員，全年薪資所得有64萬餘元，現年48歲（46年7
      月18日出生），兩造均有不動產，均有投資，兩造之身分
      、地位、經濟能力及甲○○受傷之程度，與乙○○之子劉
      允綱因與甲○○發生車禍而死亡等一切情狀，認甲○○請
      求賠償精神慰撫金以150,000元為適當，逾此部分之請求
      ，尚嫌過高，不應准許。
（四）綜上，甲○○得請求賠償醫藥費用15,872元、工作薪資損
      失175,000元元及精神慰撫金150,000元，合計340,872元
      。
六、至乙○○另辯稱：伊因喪子所遭受之精神痛苦，遠在甲○○
    因本件皮肉傷所遭受之精神痛苦之上，是以將來就甲○○肇
    事致乙○○之子劉允綱死亡之事件所得請求甲○○賠償之扶
    養費及慰撫金數額，以抵銷本件甲○○之請求云云。惟查
    因故意侵權行為而負擔之債，其債務人不得主張抵銷，民法
    第339條定有明文，本件乙○○因故意毆打甲○○之傷害行
    為所負擔之損害賠償之債務，依法係不得主張抵銷，更何況
    甲○○對於乙○○之子劉允綱因前揭車禍而死亡之事件，究
    否應擔負相關之民事、刑事責任，尚有待釐清（該次車禍之
    責任歸屬，尚在偵查中），是此部分乙○○之抵銷抗辯，於
    法無據。
七、從而，甲○○請求乙○○給付340,872元，及自起訴狀繕本
    送達翌日即93年4月1日起至清償日止，按年息5%計算之利息
    ，為有理由，應予准許。逾此部分之請求，不應准許。原審
    就前開金額340,872元本息，所為乙○○敗訴之判決，於法
    並無不合，乙○○上訴指摘原判決不當，求予廢棄改判，為
    無理由，就前開不應准許部分（即350,000-340,872元＝
    9,128元），所為乙○○敗訴之判決，尚有未洽，乙○○上
    訴指摘原判決不當，求予廢棄改判，為有理由，至於原審就
    金額超過340,872元部分，所為甲○○敗訴之判決，亦無不
    合，甲○○上訴指摘原判決不當，求予廢棄改判，為無理由
    。
八、本件事證已臻明確，兩造其餘攻擊防禦方法及未經援用之舉
    証，經本院詳加審酌後，認與判決結果不生影響，爰不一一
    論述，附此敘明。
據上論結，本件乙○○之上訴為一部有理由，一部無理由，甲○
○之上訴為無理由，依民事訴訟法第449條第1項、第450條、第
79條，判決如主文。
中　　華　　民　　國　　94　　年　　8 　　月　　3 　　日
　　　　　　　　　民事第十五庭  審判長法　官  許正順
                                      法  官  鍾任賜
　　　　　　　　　　　　　　　　      法  官  張  蘭
正本係照原本作成。
不得上訴。
中　　華　　民　　國　　94　　年　　8 　　月　　4 　　日
　　　　　　　　　　　　　　　　　　　書記官  應瑞霞
